臺灣臺中地方法院民事判決　九十一年訴字第一九三號
　　原　　　告　兆呈企業有限公司
　　法定代理人　丙○○
　　訴訟代理人　乙○○
　　被　　　告　甲○○
右當事人間請求損害賠償事件，由本院刑事庭移送前來，本院判決如左：
    主      文
被告應給付原告新臺幣柒拾貳萬陸仟貳佰陸拾元，及自民國九十年十月十八日起至清
償日止，按週年利率百分之五計算之利息。
訴訟費用由被告負擔。
本判決於原告以新臺幣貳拾伍萬元為被告供擔保後，得假執行。
    事      實
一、原告方面：
  (一)聲明：除假執行擔保金額外，如主文所示。
  (二)陳述：被告明知其經濟能力不佳，竟基於意圖為自己不法所有之概括犯意，先於
    民國八十八年三月二十六日起至同年四月二十九日止，佯以「何敦正」之名義，
    向原告訂購冷凍設備，其訂購之時間、金額分別如附表一編號一至十二所示，共
    計新臺幣（下同）六十六萬七千七百三十四元，致原告陷於錯誤，而分別交付該
    批冷凍設備予被告，被告並於原告如附表一編號一、二、四至六、八至十及十二
    所示之出貨單上偽造訴外人何敦正簽名之署押各一枚，而偽造表示由訴外人何敦
    正出具收受貨物證明之出貨單共九張，再將各出貨單交付於原告人員，表示收到
    貨物而行使之，足生損害於訴外人何敦正及原告；其間被告除給付貨款現金十五
    萬七千二百七十元外，另在其所持有發票人陳明亮、支票號碼ＦＡＸ00000
    00號、發票日八十八年五月一日、金額二十五萬五千元之支票背面偽造訴外人
    「何敦正」簽名之署押一枚而偽造背書，並將該支票持以行使而交付原告，足以
    生損害於訴外人何敦正、原告及影響票據之流通性與求償對象之正確性，嗣經原
    告提示後遭拒絕付款；被告復承上開詐欺之犯意，為取信於原告，乃主動與原告
    聯絡，表示支票遭退票純屬意外，會儘速補足餘款等語，並隨即再訂購另一批冷
    凍器材，其時間、金額分別如附表二編號一、二所示，致原告陷於錯誤，再次交
    付該冷凍設備予被告，被告並於兆呈公司如附表二編號一、二所示之出貨單上偽
    造訴外人「何敦正」簽名之署押各一枚，而偽造表示由訴外人何敦正出具收受貨
    物證明之出貨單共二張，再將各出貨單交付於原告公司人員，表示收到貨物而行
    使之，足生損害於訴外人何敦正及原告，詎知被告仍未給付任何貨款。嗣於八十
    八年六月二十日，被告復基於前開詐欺之犯意，再次向原告訂貨，並佯稱只要原
    告將貨送至指定地點，即會有人支付現金予原告等語，致原告陷於錯誤，交付該
    貨物予被告，惟被告並未依約給付現金，僅託人交付發票人甫雄裝潢有限公司、
    支票號碼ＵＡ0000000號、發票日八十八年六月二十二日、票面金額十三
    萬八千五百元，並經其本人以被告名義背書之支票一紙予原告收執，詎遵期提示
    仍遭退票。嗣原告從他人得知被告本名並非「何敦正」，始發覺受騙後，乃要求
    被告出面解決所積欠之貨款，被告遂交付由其妻何美玲所簽發、票面金額分別為
    七十二萬六千二百六十元之支票乙紙及金額各為二十四萬二千零八十八元之本票
    三紙予原告收執，並由被告於前揭貨物之出貨單上補簽其真正姓名，惟原告遵期
    提示上開支票後未獲兌現，嗣後遍尋被告清償貨款不著，始知再次受騙。案經原
    告訴由臺灣臺中地方法院檢察署檢察官偵查起訴。刑事部分經台灣台中地方法院
    以九十年度訴緝字第三二七號刑事判決處被告有期徒刑一年二月確定在案。原告
    受被告之詐騙，損失貨物無法取回，共損失貨款達七十二萬六千二百六十元，爰
    依民法第一百八十四條第一項之規定，請求如訴之聲明所示。
  (三)證據：提出起訴書一份為證。
二、被告方面：
    被告未於言詞辯論期日到場，亦未提出書狀作何聲明或陳述以供本院參酌。
三、本院依職權調閱本院九十年度訴緝字第三二七號刑事卷宗全卷。
    理      由
一、本件被告經合法通知，未於言詞辯論期日到場，核無民事訴訟法第三百八十六條
    所列各款情形，爰依原告之聲請，由其一造辯論而為判決。
二、本件原告主張之事實，刑事部份經本院刑事庭判處有期徒刑一年二月，業據本院
    調閱本院九十年度訴緝字第三二七號刑事卷宗查核所附之判決書屬實。
三、被告於本院刑事庭審理中固坦承於陳述欄所述之時間分別以「何敦正」名義向原
    告訂購冷凍設備未付款之詐欺行為，並在出貨單上以「何敦正」名義簽名署押之
    事實，惟否認有偽造文書之犯行，辯稱：「何敦正」為其別名，因其名字對事業
    不好，才用何敦正名義訂貨，並無偽造文書云云。經查：
  (1)被告無資力付款，卻向原告詐購冷凍設備等相關貨品，並以「何敦正」名義簽名
    收受貨物、在支票背書等事實，業據原告代表人丙○○、訴訟代理人乙○○分別
    於偵查及本院刑事庭審理中指述甚詳，並有出貨單影本十五張、本票影本三紙、
    支票影本三紙及退票理由單影本二份附卷可稽，且上開發票人為陳明亮之支票，
    其發票日為八十八年五月一日，而該支票業已於同年四月三十日拒絕往來，此有
    中國農民銀行臺中分行八十八年十二月十三日（八八）農中（營）字第四六一號
    函附卷可稽，被告仍於其上以「何敦正」名義背書而交予原告，另上開發票人為
    甫雄裝潢有限公司之支票，其發票日為八十八年六月二十日，而該支票業已於同
    年五月二十九日拒絕往來，此有聯邦商業銀行文心分行八十九年十月十六日（八
    九）聯銀文字第九四號函附卷可稽，被告仍於其上以本人名義背書而交予原告，
    嗣經退票後，被告再行交付其妻何美玲簽發之支票乙紙及本票三紙，惟該支票及
    本票屆期均未獲兌現，被告仍未主動與原告聯絡而逃逸，是被告自始即有不法所
    有之意圖甚明，被告此部分之刑事上之自白與事實相符。
  (2)本件被告雖另辯以：「何敦正」係其別名，伊使用何敦正之名字向原告購物簽名
    ，並無偽造文書之意思云云；惟查，被告自始向原告訂貨，均以「何敦正」名義
    為之，且未曾告知原告公司人員「何敦正」係其別名，原告亦不知被告之本名為
    甲○○，而非「何敦正」等情，業據告訴代理人即當時與被告交易之人員乙○○
    於本院審理中指述明確，而衡之常理，一般人與他人訂貨交易，均以真實姓名為
    之，縱認其本名對自己之事業有影響，可以向戶政機關申請變更名字，而被告未
    透過此管道更名，而以姓氏、名字完全無關之「何敦正」向他人訂貨，且多次交
    易均未告知「何敦正」非其實際姓名，若認其僅因自己之本名對事業有所不利，
    始用該別名「何敦正」，此顯與常情有悖，是被告確有為達詐欺目的而佯以「何
    敦正」名義訂貨，並於出貨單上簽名、支票上背書之故意，至為明顯，被告此部
    分所辯，並不可採。又被告以「何敦正」名義簽名、背書，不論實際上有無該人
    存在，仍無礙偽造行為之成立。綜上所述，被告右揭之侵權行為應可認定。
四、按因故意或過失，不法侵害他人之權利者，負損害賠償責任。民法第一百八十四
    條第一項前段有明文規定。本件被告以詐欺、偽造文書及署押等方式，向原告購
    買貨款，而實際上並無付款之真意，其有故意詐欺原告之貨物，致原告受有損害
    甚明。因而原告依據侵權行為之法律關係，並以系爭貨款無法取回，訴請被告賠
    償貨物之回復原狀所必要之費用，即相當貨款之金額七十二萬六千二百六十元，
    及自訴狀繕本送達被告翌日（即九十年十月十八日）起至清償日止，按週年利率
    百分之五計算之利息，核屬有據，應予准許。
五、原告陳明願供擔保以代釋明聲請宣告假執行，核無不合，爰酌定相當擔保金額，
    准予宣告假執行。
六、據上論結：原告之訴為有理由，並依民事訴訟法第三百八十五條第一項前段、第
    七十八條、第三百九十條第二項，判決如主文。
中　　　華　　　民　　　國　　九十一　　年　　　三　　　月　　 二十　　 日
                                        臺灣臺中地方法院民事第三庭
~B法　　　官　許石慶
右為正本，係照原本作成。
如不服本判決，應於判決送達後二十日內，向本院提出上訴狀。
中　　　華　　　民　　　國　　九十一　　年　　　三　　　月　　 二十一　 日
~B法院書記官
~FO
附表一：
┌──┬───────┬────┬───────────┬───────┐
│編號│出貨單單據編號│日  期  │金  額（新臺幣）      │偽造署押      │
├──┼───────┼────┼───────────┼───────┤
│一  │0000000000    │88.3.26 │六萬三千零四十二元    │偽造「何敦正」│
│    │              │        │                      │署押一枚      │
├──┼───────┼────┼───────────┼───────┤
│二  │0000000000    │88.3.27 │七萬九千六百元        │偽造「何敦正」│
│    │              │        │                      │署押一枚      │
├──┼───────┼────┼───────────┼───────┤
│三  │0000000000    │88.3.30 │一萬一千五百元        │無            │
├──┼───────┼────┼───────────┼───────┤
│四  │000000000     │88.4.3  │五萬二千二百元        │偽造「何敦正」│
│    │              │        │                      │署押一枚      │
├──┼───────┼────┼───────────┼───────┤
│五  │0000000000    │88.4.13 │四萬一千九百六十四元  │偽造「何敦正」│
│    │              │        │                      │署押一枚      │
├──┼───────┼────┼───────────┼───────┤
│六  │0000000000    │88.4.19 │四萬一千九百六十四元  │偽造「何敦正」│
│    │              │        │                      │署押一枚      │
├──┼───────┼────┼───────────┼───────┤
│七  │0000000000    │88.4.22 │二萬二千元            │無            │
├──┼───────┼────┼───────────┼───────┤
│八  │0000000000    │88.4.27 │二萬四千七百元        │偽造「何敦正」│
│    │              │        │                      │署押一枚      │
├──┼───────┼────┼───────────┼───────┤
│九  │0000000000    │88.4.27 │十二萬二千七百六十四元│偽造「何敦正」│
│    │              │        │                      │署押一枚      │
├──┼───────┼────┼───────────┼───────┤
│十  │0000000000    │88.4.28 │二萬四千五百元        │偽造「何敦正」│
│    │              │        │                      │署押一枚      │
├──┼───────┼────┼───────────┼───────┤
│十一│0000000000    │88.4.29 │十四萬五千五百元      │無            │
│    │              │        │                      │              │
├──┼───────┼────┼───────────┼───────┤
│十二│0000000000    │88.4.29 │三萬八千元            │偽造「何敦正」│
│    │              │        │                      │署押一枚      │
└──┴───────┴────┴───────────┴───────┘
附表二：
┌──┬───────┬────┬───────────┬───────┐
│編號│出貨單單據編號│日  期  │金  額（新臺幣）      │偽造署押      │
├──┼───────┼────┼───────────┼───────┤
│一  │0000000000    │88.5.1  │六萬六千五百元        │偽造「何敦正」│
│    │              │        │                      │署押一枚      │
├──┼───────┼────┼───────────┼───────┤
│二  │0000000000    │88.5.10 │三萬五千三百元        │偽造「何敦正」│
│    │              │        │                      │署押一枚      │
└──┴───────┴────┴───────────┴───────┘
附表三：
┌──┬───────┬────┬───────────┬───────┐
│編號│出貨單單據編號│日  期  │金  額（新臺幣）      │偽造署押      │
├──┼───────┼────┼───────────┼───────┤
│一  │0000000000    │88.6.20 │十一萬四千元          │無            │
└──┴───────┴────┴───────────┴───────┘
附表四：
  發票人陳明亮、支票號碼ＦＡＸ0000000號、發票日八十八年五月一日、金
  額二十五萬五千元之支票背面偽造「何敦正」簽名之署押一枚。
